【裁判字號】    91,交易,330
【裁判日期】    921114
【裁判案由】    公共危險
【裁判全文】
臺灣臺北地方法院刑事判決                        九十一年度交易字第三三０號
    公  訴  人  台灣臺北地方法院檢察署檢察官
    被      告  甲○○
右列被告因公共危險案件，經臺灣臺北地方法院檢察署檢察官聲請簡易判決處刑（九
十一年度偵字第一九一二九號），本院台北簡易庭認不宜適用簡易程序（受理案號：
九十一年度北交簡字第三六○四號），移送本院依通常程序審理，本院判決如左：
    主  文
甲○○服用酒類，不能安全駕駛動力交通工具而駕駛，累犯，處罰金萬元，如易服
勞役以佰元折算壹日。
    事  實
一、甲○○前有殺人未遂、毀損、妨害自由、妨害兵役治罪條例及賭博罪多項前科，
    並於民國八十九年間因妨害自由罪，經台灣南投地方法院於八十九年六月十五日
    以八十九年訴字第一九四號判決判處有期徒刑五月，嗣經台灣高等法院台中分院
    於八十九年九月十三日以八十九年上訴字第一二九四號判決將之撤銷改判為有期
    徒刑二月，如易科罰金以三百元折算一日確定，甫於九十年一月九日執行有期徒
    刑完畢，仍不知自我警惕。其明知服用酒類已達不能安全駕駛之程度時，即不得
    駕駛動力交通工具，竟自九十一年七月二十九日某時起，在臺北市萬華區某處，
    與友人共同飲用若干酒類飲料，酒後其控制力及注意力均已達無法安全駕駛動力
    交通工具之程度，猶騎乘車牌號碼ＤＧＳ—六四三號輕型機車在道路上行駛，迨
    於同日十時三十分許，行經同市○○區○○路與西園路之交岔路口前時，適為巡
    邏該處之臺北市政府警察局萬華分局桂林派出所警員攔檢，並由同前派出所警員
    丙○○實施呼氣酒精濃度檢測，其呼氣所含酒精濃度高達每公升一．０二毫克，
    客觀上已達不能安全駕駛動力交通工具之程度，始查悉上情。
二、案經臺北市政府警察局萬華分局報請臺灣臺北地方法院檢察署檢察官偵查後聲請
    簡易判決處刑，本院臺北簡易庭認不宜適用簡易判決處刑，移由本院改依通常程
    序審理。
    理  由
一、訊據被告甲○○固不否認於前揭時、地飲酒，並於酒後在臺北市○○區○○路與
    西園路之交岔路口即臺北市政府警察局萬華分局前遇警攔測，其呼氣酒精濃度每
    公升為一‧０二毫克等情，惟矢口否認有何公共危險之犯行，並以：為警攔停實
    施酒精測試時，伊並非駕駛動力交通工具，當時係坐在停置於騎樓下之機車座位
    上，未詎遭警實施攔檢云云為辯（參見本院九十二年二月十二日及十月二十二日
    審理筆錄）；惟查：
(一)、被告於九十一年七月二十九日警局詢問及本院審理時，業已坦承當時曾服用酒類
    等語不諱（參見臺灣臺北地方法院檢察署九十一年度偵字第一九一二九號偵查卷
    宗第七頁反面、本院九十二年二月十二日訊問筆錄），另其查獲當時以呼氣測試
    酒精濃度為每公升一‧０二毫克（ＭＧ／Ｌ），有被告簽名之酒精濃度檢測表及
    臺北市政府警察局舉發違反道路交通管理事件通知單影本各一紙在卷可憑，又被
    告當時有對員警指揮及交通號誌無反應或遲緩，駕駛判斷力顯然欠佳之情事，此
    有臺北市政府警察局萬華分局桂林派出所警員依職權所填製之刑法第一百八十五
    條之三案件測試觀察紀錄表在卷可考（參見前揭偵查卷宗第十四頁），況被告當
    時身上亦有濃厚之酒味，復據證人即當時對被告實施酒精測試的前揭派出所警員
    丙○○到庭證述明確在卷（參見本院九十二年三月十日訊問筆錄），足徵被告確
    有飲用酒類後其意思能力受影響之情形。
(二)、被告雖矢口否認當時有駕駛動力交通工具之行為，並以前揭情詞置辯，惟其在前
    揭萬華區○○路與西園路之交岔路口處，經警攔查時確係騎乘機車在道路上行駛
    等情：(1)業據被告於查獲當時即九十一年七月二十九日警局詢問時坦承騎乘車牌
    號碼ＤＧＳ—六四三號輕型機車等語不諱，復據證人即當時製作警局詢問筆錄之
    臺北市政府警察局萬華分局桂林派出所警員乙○○於本院調查時到庭證述：被告
    當時自承在龍鳳餐廳喝酒，還喝了威士忌，且到警局都很配合，並未辯稱其未騎
    乘機車而是坐在機車上等語在卷明確，被告嗣後於本院審理時雖否認其警局詢問
    筆錄之任意性，然就其受何種不正方法以致違反意志為陳述，未見其具體說明，
    足見被告所辯顯係事後卸責之詞，要難採信。(2)又前揭證人丙○○於九十二年三
    月十日本院調查時到庭證述：伊當時在分局前面值班台，因備差的同事在巡邏路
    上看到被告騎車，於是在分局門口附近即桂林路與西園路之交岔路口處將之攔停
    （當庭繪製攔檢現場示意圖），伊遂過去幫忙做酒測，當時被告坐在機車上，機
    車雖然已經熄火，但被告載有安全帽，且該機車後座沒有載人等語綦詳（參見本
    院前揭訊問筆錄），是依該等酒測表、舉發單及警員丙○○指證被告遭攔檢時，
    身上有濃厚酒味，並坐在機車上頭戴安全帽一節，足堪認被告酒後駕車等情，自
    屬實情。(3)本件舉發、實施酒測警員丙○○及製作筆錄警員乙○○均是依法執行
    公務之人員，與被告素不相識，亦無怨隙，自無任意偽造不實酒測表、舉發單，
    並甘冒偽證之刑罰而於本院審理時指證被告之必要，被告猶執當時係坐在停置於
    騎樓下之機車座位，突遭警員抓進分局實施酒測及製作筆錄等詞為辯，顯與常情
    有違，委無足採。(4)再本院九十二年十月二十二日審理時，對之提示卷附舉發違
    反道路交通管理事件通知單並詢問有何意見時，據其表示因該次違規曾參與道路
    交通安全講習課程等語，苟如被告前揭所辯，則應於接獲上開舉發通知單時對主
    管機關申訴或向法院聲明異議，然其竟未表示不服猶接受交通安全講習課程，顯
    與被告於本院審理時到庭所辯者有間，由上開事證已足資證明被告於警局詢問時
    之自白確與事實相符，被告於本院審理時翻異前詞，空言否認犯行，要屬卸責之
    論，洵無足採。
(三)、另被告雖以其與車牌號碼ＤＧＳ—六四三號輕型機車之車主不熟識，自無騎乘該
    機車等語為辯，然被告確有於飲用酒類後，已達不能安全駕駛動力交通工具而仍
    然駕駛之犯行，已如前述，被告請求傳訊車牌號碼ＤＧＳ—六四三號輕型機車之
    車主許古蓮嬌到庭為證一節，本院認無必要，並予敘明。
二、次按刑法第一百八十五條之三規定服用酒類致不能安全駕駛動力交通工具，係抽
    象危險犯，並不以發生具體危險為必要，至所謂酒醉狀態，只需一般評價程度達
    於對車輛駕駛行為失其必要之注意力或判斷力之虞即可，至實際上對駕駛行為是
    否發生具體危險，則並不重要。又行為人飲酒後如其呼氣酒精濃度達人體酒精濃
    度為每公升一‧０毫克時，即有步態不穩、噁心嘔吐、精神混惑不清晰等中度中
    毒症狀之情形，有行政院國軍退除役官兵輔導委員會臺北榮民總醫院八十八年八
    月五日（八八）北總內字第二六八六八號函附卷可參，且汽車駕駛人飲酒後其呼
    氣中酒精濃度如已達於每公升○‧八五毫克，其肇事率為一般未飲酒者之五十倍
    ，亦有中央警察大學交通學系暨交通管理研究所教授蔡中志之研究報告在卷可憑
    ，況法務部於八十八年五月十日亦邀集司法院刑事廳、交通部、行政院衛生署、
    內政部警政署及中央警察大學等相關單位決議，並參酌美國加州運輸部交通安全
    局所實驗之結果，以呼氣酒精濃度逾每公升含Ｏ．五五毫克時，即得認為不能安
    全駕駛為認定標準，蓋因由美國、德國及日本等國家所進行之酒精濃度與精神狀
    態之測試實驗，呼氣中酒精濃度達每公升Ｏ．五五毫克時，就人之生理方面，已
    產生視覺反應遲鈍、影像不能集中、同時不能看清前方路況及車旁照後鏡等狀況
    ，其駕駛能力已受有影響，其肇事率已為一般正常人之十倍，足徵此項認定標準
    ，依一般社會通念，客觀上足以認定已達不能安全駕駛之程度。
三、綜上所述，被告於飲酒後，其體內之酒精濃度經警攔查檢測其呼氣所含酒精濃度
    高達每公升一．０二毫克，是依前述臺北榮民總醫院函文及學者研究報告所提出
    「不能安全駕駛」之酒精含量數值、被告酒精濃度檢測表、證人丙○○、乙○○
    之證述等證據，足認被告於騎乘機車經警查獲之當時，顯然已達不能安全駕駛之
    情狀，是被告所辯，顯係圖卸飾詞，殊無可採，罪證明確，犯行洵堪認定。
四、核被告所為，係犯刑法第一百八十五條之三服用酒類不能安全駕駛動力交通工具
    而駕駛罪。又本件被告有如事實欄所載前案科刑及刑之執行情形，有臺灣高等法
    院被告全國前案紀錄表一份在卷可憑，被告於九十年一月九日刑之執行完畢後五
    年以內再犯有期徒刑以上之本罪，為累犯，應依刑法第四十七條之規定加重其刑
    。爰審酌被告酒後駕車對於用路人安全影響至鉅，其漠視服用酒類不能駕駛動力
    交通工具之法律，實不可取，且犯後猶矯飾犯行、毫無悔意，若予輕判將無警懲
    之效，並一併考量被告本次酒後駕車幸未肇事等一切情狀，量處如主文所示之刑
    ，並依刑法第四十二條第二項之規定，諭知易服勞役之折算標準。
五、據上論斷，應依刑事訴訟法第四百五十二條、第二百九十九條第一項前段，刑法
    第一百八十五條之三、第四十七條、第四十二條第二項，罰金罰鍰提高標準條例
    第二條，判決如主文。
本案經檢察官黃東焄到庭執行職務。
中      華      民      國    九十二    年     十一     月     十四     日
                                      臺灣臺北地方法院交通法庭
                                          審判長法  官  陳博文
                                                法  官  陳婷玉
                                                法  官  鄧德倩
右正本證明與原本無異。
如不服本判決，應於判決送達後十日內，向本院提出上訴狀。
                                                書記官  石幸代
中      華      民      國    九十二    年     十一     月     十四     日
附錄本案論罪科刑法條全文：
中華民國刑法第一百八十五條之三
服用毒品、麻醉藥品、酒類或其他相類之物，不能安全駕駛動力交通工具而駕駛者，
處一年以下有期徒刑、拘役或三萬元以下罰金。


司法院資訊處製作；財團法人民間司法改革基金會備份。
